臺灣臺中地方法院刑事判決　　　　　　　94年度易字第1097號
公　訴　人　臺灣臺中地方法院檢察署檢察官
被　　　告　甲○○
　　　　　　乙○○
　　　　　　丁○○
上列被告因詐欺案件，經檢察官提起公訴（92年度偵字第24164
號），本院合議庭裁定由受命法官獨任進行簡式審判程序，判決
如下：
    主    文
甲○○、乙○○、丁○○幫助意圖為自己不法之所有，以詐術使
人將本人之物交付，各處有期徒刑參月，如易科罰金，均以佰
元折算壹日。
    犯罪事實
一、甲○○、乙○○、丁○○均可預見金融機構帳戶係個人理財
    之重要工具，且關係個人財產、信用之表徵，如交予他人使
    用，有供作財產犯罪用途之可能，而一般人取得他人存摺之
    目的在於取得贓款及掩飾犯行不易遭人追查，對於提供帳戶
    雖無引發他人萌生犯罪之確信，但仍不顧他人所可能遭害之
    危險，因缺錢花用，竟各基於縱若有人持其存簿、提款卡、
    密碼後，自行或轉交他人用以實施犯罪，供作被害人匯款之
    用，仍不違背其本意之幫助使用其帳戶者向他人詐欺取財之
    不確定故意：（一）甲○○於民國91年7月初某日，將其於
    77年12月17日在臺中縣龍井鄉新庄郵局所開設之011296─8
    號帳戶之存摺、提款卡（含密碼）等物，以新臺幣（下同）
    3千元之代價，交付與不詳真實年籍姓名之犯罪集團成年男
    子使用；（二）乙○○於91年7月17日，向臺中縣太平郵局
    申請更換其於87年8月31日在該局所開設之069308─7號帳戶
    之印鑑、密碼及申請核發提款片後，於同月24日由該局核發
    提款卡後，隨即在91年7月底前某日，將前揭郵局之存摺、
    提款卡（含密碼）等物，交付與不詳真實年籍姓名之犯罪集
    團成年男子使用；（三）丁○○於91年7月24日，向臺中縣
    太平宜欣郵局申請更換其於同年月16日在該局所開設057354
    ─5號帳戶密碼後，隨即於同年8月7日前某日，將前揭郵局
    之存摺、提款卡（含密碼）等物交付於犯罪集團成員使用；
    而容許他人得藉其等帳戶之存摺及提款卡以遂行財產犯罪。
    嗣該詐欺集團成員取得前開帳戶存簿及提款卡後，竟基於共
    同意圖為自己不法所有之犯意聯絡，於九十一年八月十五日
    至同年十一月四日間，寄發「霸菱金融控股投資集團」刮刮
    樂贈獎單予戊○○，使戊○○誤以為果真刮中港幣15萬元，
    而興高采烈於91年8月16日、同年9月10日、同年月12日、同
    年月13日、同年月14日、同年月19日，依循贈獎單上之電話
    與該犯罪集團成員聯繫時，由該犯罪集團自稱係公信律師事
    務所楊淑惠律師，或自稱係霸菱集團保全公司之劉怡君經理
    ，或自稱係香港馬會行政組長馬炳洪，或自稱係臺灣霸菱公
    司會計師或自稱係臺灣霸菱公司電腦室職員謝明宗等名義，
    先後假藉法院公證費、彩金保全費、香港馬會臨時會員會費
    、預繳66萬元獎金之稅金及香港馬會臨時會員電腦銷號等名
    目，要求戊○○依前揭名目匯款，戊○○因而陷於錯誤，依
    次匯款3萬元至甲○○前揭郵局帳戶，匯款5萬元至丁○○前
    揭郵局帳戶，先後匯款80萬元至乙○○前揭郵局帳戶，先後
    匯款13萬2千元至己○○在臺中縣太平郵局所開設之060740
    號帳戶（己○○所涉幫助詐欺取財犯行部分另行審結）。戊○○為能順利取得中獎獎金而陷於錯誤，依序如數於前揭時
    日共匯款1百零1萬2千元至甲○○、丁○○、乙○○、己○○等人之前揭郵局帳戶內。上開詐欺所得之款項於匯入該帳
    戶後，即由該犯罪集團人員以金融卡將款項領出，嗣因戊○○未能如期取得獎金察覺有異，經報警後查悉上情。
二、案經戊○○訴由臺灣高等法院臺中分院檢察署函轉臺灣臺中
    地方法院檢察署檢察官偵查起訴。
    理    由
一、本件被告甲○○、乙○○、丁○○所犯均係死刑、無期徒刑
    、最輕本刑為三年以上有期徒刑以外之罪，其等於準備程序
    中就被訴事實為有罪之陳述，經告知簡式審判程序之旨，並
    聽取公訴人及被告之意見後，本院合議庭認為適宜而裁定由
    受命法官獨任進行簡式審判程序，合先敘明。
二、訊據被告甲○○、乙○○、丁○○對於右揭事實供承不諱，
    其等所提供他人使用之前開帳戶，被利用作為詐欺取財之入
    帳帳戶，並致被害人戊○○被詐騙而轉帳匯款前揭金額至被
    告等上開帳戶等情，業據告訴人戊○○於偵訊時指訴綦詳，
    並有霸菱金融控股投資集團之贈獎廣告單、假藉公信律師事
    務所名義之函文、加達快遞收件人存根聯、霸菱集團收據、
    撥款確認通知書、郵政國內匯款執據、玉山銀行自動櫃員機
    交易明細表、土地銀行自動櫃員機存戶交易明細表、安泰商
    業銀行客戶交易明細單、合作金庫銀行NCR自動櫃員機交易
    明細單、臺北國際商業銀行自動櫃員機交易明細表、被告等
    上揭郵局帳戶開戶資料暨各該帳戶客戶歷史交易清單及各郵
    局函示資料等件附卷可稽，足見被告等上開帳戶經其交付予
    不詳真實姓名年籍之詐欺集團成員後，確係供詐欺集團成員
    向他人詐騙使用。又按刑法上之故意，可分為直接故意與不
    確定故意（間接故意），所謂「不確定故意」，係指行為人
    對於構成犯罪之事實，預見其發生而其發生並不違背其本意
    者，刑法第13條第2項定有明文。茲查：衡諸常情，金融帳
    戶存摺、提款卡及密碼，在身分上、交易上係甚為重要之證
    件資料，具有高度屬人性，而現行申請金融機構帳戶極為便
    利、容易，故除非充作犯罪使用，一般正常使用之存款帳戶
    ，並無向他人購買或以其他方法收受使用之必要。而現今新
    聞媒體，對於不肖犯罪集團，經常利用收購之存款帳戶，作
    為詐欺他人財物工具之事例，亦多所報導，故茍非意圖以他
    人帳戶從事不法用途，並藉以逃避查緝，自無向他人收受金
    融帳戶存摺連同提款卡、密碼使用之理。是依一般人通常之
    知識、經驗，均應知不詳姓名年籍之人要求提供帳戶密碼及
    提款卡，係欲借該帳戶取得不法犯罪所得，並欲以之隱匿帳
    戶內資金之實際取得人身分，況存摺本身並無交易之價值，
    被告等均係智慮成熟之成年人，對此應有認知。再者，邇來
    利用中獎、借款、退稅、退費等名義詐欺取財之犯罪類型層
    出不窮，該等犯罪多數均係利用他人帳戶作為詐欺所得財物
    之出入帳戶，並經媒體廣為披載，被告等縱使並不確知所交
    付之存摺、提款卡及密碼，係遭他人用以對被害人戊○○行
    詐欺取財，亦無法確知取得前開帳戶之人係以何種方式於何
    時地為詐欺取財之具體內容，惟對於其等所交付之上揭存摺
    等物，將遭人作為詐欺取財犯行所得財物匯入及提領之工具
    使用，應有概括之認識，且可預見其發生，竟仍同意交付，
    並取得若干金錢之代價，顯對帳戶供他人取得不法犯罪所得
    之用，亦不違背其等本意，足認被告等有基於幫助他人犯詐
    欺取財罪之不確定故意。復按刑法上之幫助犯，係指以幫助
    之意思，對於正犯資以助力，而未參與實施犯罪之行為者而
    言，本件被告等所參與者，係詐欺取財構成要件以外之行為
    ，故應以詐欺取財之幫助犯論之。本件事證明確，被告等犯
    行應堪認定。
三、查向被告等取得上開存摺等資料之不詳真實姓名年籍之詐欺
    集團成員，向被害人戊○○詐欺取財，係犯刑法第339條第
    1項之詐欺取財罪。該向被告等取得上開帳戶資料之人及自
    稱係公信律師事務所楊淑惠律師，或自稱係霸菱集團保全公
    司之劉怡君經理，或自稱係香港馬會行政組長馬炳洪，或自
    稱係臺灣霸菱公司會計師或自稱係臺灣霸菱公司電腦室職員
    謝明宗等詐欺集團成員間，就詐欺取財犯行，具有犯意聯絡
    及行為分擔，為共同正犯。按刑法上之故意，以行為人對於
    構成犯罪之事實，包括犯罪客體、行為、結果等均有具體確
    定認識，並有意使其發生者為確定故意，而行為人對於構成
    犯罪之事實，雖無具體確定認識，然已預見其發生，而其發
    生不違背其本意者，則為不確定故意。又行為人基於幫助他
    人犯罪之意思，為促成他人犯罪而為犯罪構成要件以外之行
    為，為幫助犯。被告等各將上開帳戶交給該不詳真實年籍姓
    名之詐欺集團成員行詐欺取財，顯係基於幫助他人詐欺取財
    之犯意，且所為提供帳戶予他人之行為係屬刑法詐欺取財罪
    構成要件以外之行為，其等既以幫助他人犯罪之意思而參與
    犯罪構成要件以外之行為，核其等所為，均係犯刑法第30條
    第1項、第339條第1項之幫助詐欺取財罪。被告等幫助他人
    犯詐欺取財罪，為從犯，均應依刑法第30條第2項之規定減
    輕其刑。爰各審酌被告甲○○、乙○○、丁○○等分別年屆
    20、40、30有餘，係有相當智識、社會經驗之人，因貪圖交
    付帳戶資料之利益，不思以正當途徑牟利，擅自提供金融機
    構帳戶供他人非法使用，非惟幫助詐騙者遂行詐財目的，同
    時使詐欺者得以隱匿其真實身分，減少遭查獲之風險，愈使
    其肆無忌憚，加深犯罪之猖獗，無異助長犯罪，行為殊屬不
    當，惟念及其等犯罪手段平和，所獲利益非鉅，犯後於本院
    審理中供承犯行，態度尚佳等一切情狀，各量處如主文所示
    之刑，並均諭知易科罰金之折算標準示懲。
據上論斷，應依刑事訴訟法第273條之1第1項、第299條第1項前
段，刑法第30條第1項、第339條第1項、第30條第2項、第41條第
1項前段，罰金罰鍰提高標準條例第1條前段、第2條，判決如主
文。
本案經檢察官丙○○到庭執行職務
中　　華　　民　　國　　94　　年　　7 　　月　　20　　日
                  臺灣臺中地方法院刑事第8庭
                      法  官  吳 崇 道
上為正本係照原本作成
如不服本判決，應於判決送達後十日內向本院提出上訴狀，上訴
於臺灣高等法院臺中分院( 須附繕本 )。
                      書記官  柳 寶 倫
中　　華　　民　　國　　94　　年　　7 　　月　　20　　日
附錄本案論罪科刑法條全文：
刑法第339條
意圖為自己或第三人不法之所有，以詐術使人將本人或第三人之
物交付者，處五年以
下有期徒刑、拘役或科或併科一千元以下罰金。
以前項方法得財產上不法之利益或使第三人得之者，亦同。
前二項之未遂犯罰之。
